臺灣高等法院高雄分院刑事判決　　　　　　　　九十三年度上易字第四九六號
　　　上　訴　人
　　　即　被　告　甲○○
右上訴人因業務侵占案件，不服臺灣高雄地方法院九十三年度易字第八八六號中華民
國九十三年八月二十日第一審判決（起訴案號：臺灣地方法院檢察署九十三年度偵字
第二六六一號），提起上訴，本院判決如左：
    主  文
上訴駁回。
甲○○緩刑貳年。
    事  實
一、甲○○於民國八十九年九月間起至九十二年八月三十日止，與乙○○、林志坤共
    同合夥經營設於高雄市○○區○○街三四四號一樓之「有麒商行」，並約定由乙
    ○○登記為名義負責人，據此向高雄市政府辦理獨資組織之營利事業登記。甲○
    ○除係有麒商行之股東外，亦同時兼任該商行之業務員，負責開發客戶、運送冰
    塊及收受鳳山、五甲及籬子內地區客戶之貨款等業務，為執行業務之人。依據有
    麒商行之作業規定，業務員於每日收取貨款後，應將收取之款項繳回公司，向郭
    芳吟（即負責人乙○○之妻）或會計人員辦理報繳，如遇有當日未能完成報繳之
    情形，亦應於隔日辦理報繳；另倘係負責收取鳳山地區客戶之貨款者，則無須每
    日報繳，而可隔數日後再行辦理報繳。詎甲○○意圖為自己不法之所有，竟基於
    業務侵占之概括犯意，連續於九十二年四月間及同年八月間，分別於收取貨款新
    台幣（以下同）十萬元、六萬四千九百一十元後，即變易持有為所有之意思，逕
    將該款項侵占入己，迄今仍未返還。嗣因有麒商行之會計人員核算後，發現甲○
    ○收取之前開貨款數額合計減少十六萬四千九百一十元，始發覺上情。
二、案經被害人乙○○訴請台灣高雄地方法院檢察署檢察官偵查起訴。
    理  由
一、訊據上訴人即被告甲○○於本院坦承右開業務侵占事實不諱，惟其於偵查、原審
    中固坦承前於九十二年四月間及同年八月間，分別自客戶處各收取十萬元、六萬
    四千九百一十元之貨款，並將之先予挪用而未繳回有麒商行之事實不諱，然矢口
    否認有何業務侵占犯行，辯稱：系爭款項係我向有麒商行借貸之款項，我事前均
    有告知有麒商行之股東乙○○、林志坤及會計郭芳吟等人，並徵得他們同意後始
    行挪用；被告另於九十三年七月十九日提呈答辯狀一紙，略謂：有麒商行自成立
    以來均未分配盈餘，被告因經濟拮据，遂將前開收取之貨款作為有麒商行應分配
    之盈餘而予收受等語。
二、經查：
（一）被告於前開時、地確有收取有麒商行客戶貨款合計十六萬四千九百一十元，且
      事後並未繳回該商行而予以挪用一節，業據被告先後於偵查及本院審理中坦承
      不諱，核與有麒商行負責人即乙○○指證情節相符，並經證人郭芳吟證述綦詳
      ，另有卷附有麒商行每日收入支出單、每日機動補冰單各四紙可稽。而上開補
      冰單前由有麒商行會計人員填載：「甲○○積欠公款﹩一０００００未繳回」
      、「甲○○收小天使﹩五四０００、圓圓﹩四九三０、ＳＤＤ﹩五九八０之貨
      款，共計金額六四九一０，並未繳回公司，先行挪用公司公款﹩六四九一０。
      」等事項，並經被告於其上親自簽名確認無誤，足徵被告此部分自白與事實相
      符，應堪採信。
（二）本件被告雖迭以前詞置辯，然據證人乙○○、郭芳吟分別於原審到庭證稱被告
      事前並未徵詢渠等之同意，即率爾挪用前開款項，且屢經催討，迄今仍未返還
      分文等語。此外，有麒商行雖設有預支薪水制度，惟此未可與收取貨款混為一
      談，員工不得擅就應收帳款部分先行預支等節，亦據郭芳吟於原審審理中結證
      屬實。再衡諸常情，合夥投資人倘對合夥事業之盈虧狀況生有疑義、並欲請求
      分配盈餘者，苟非有不及受法院或其他有關機關援助，且非於其時為之，則請
      求權不得實行或其實行顯有困難之情事者，自應本於雙方合夥之債權關係，依
      法以意思表示通知或提起訴訟請求分配損益，要不許個別合夥人罔顧合夥契約
      規範內容，逕得任意就合夥財產予以取償，而破壞社會交易秩序。
（三）綜此以觀，被告挪用系爭款項之初，既始終未獲有麒商行負責人或會計人員之
      同意；且被告就其為何自行取用系爭款項一事，先辯稱係向有麒商行借貸所得
      ，嗣又改稱係自行作為其原應受分配而未獲分配之盈餘等語，供述內容非僅前
      後矛盾不一，更核與社會常情暨法律秩序有悖，顯係臨訟卸責之詞，要難憑採
      。從而本件事證明確，被告業務侵占犯行，堪以認定。
三、核被告甲○○所為，係犯刑法第三百三十六條第二項之業務侵占既遂罪。其先後
    二次犯行，時間緊接，且犯罪基本構成要件相同，顯係基於概括犯意反覆為之，
    為連續犯，應論以一罪，並加重其刑。
四、原審以被告罪證明確，因予適用刑法第三百三十六條第二項、第五十六條，罰金
    罰鍰提高標準條例第一條前段之規定，並審酌被告僅因一時經濟狀況窘困、頓生
    貪念，而未及深慮，以致誤罹刑章，且侵占款項數額合計十六萬四千九百一十元
    ，所生損害非微，且犯後仍矢言否認犯行，未見悔意等一切情狀，量處有期徒刑
    八月，其認事用法核無違誤，所處之刑亦屬適當。被告上訴意旨，以原審量刑過
    重，且已與告訴人和解為由，指摘原判決不當，為無理由，應予駁回。但查被告
    未曾受有期徒刑以上刑之宣告，有卷內前科表可查，其經此偵、審程序教訓，應
    知所警惕諒無再犯之虞，且已與告訴人和解，有和解書一份附於本院卷第四三頁
    、第四四頁可憑，告訴代理人郭芳吟於本院審理時亦當庭表示不願再追究，請求
    給被告緩刑等情（見本院卷第三九頁），本院認所宣告之刑，以暫不執行為適當
    ，併諭知緩刑二年，以勵自新。
據上論斷，應依刑事訴訟法第三百六十八條，刑法第七十四條第一款，判決如主文。
本案經檢察官林應華到庭執行職務。
中      華      民      國    九十三    年     十一     月     十七     日
                              臺灣高等法院高雄分院刑事第二庭
                                  審判長法官  林正雄
                                        法官  陳啟造
                                        法官  黃壽燕
右正本證明與原本無異。
不得上訴。
                                  法院書記官  黃一秋
中    華    民    國      九十三      年      十一      月     十七     日
附錄本判決論罪科刑法條：
中華民國刑法第三百三十六條
  對於公務上或因公益所持有之物，犯前條第一項之罪者，處一年以上七年以下有期
  徒刑，得併科五千元以下罰金。
  對於業務上所持有之物，犯前條第一項之罪者，處六月以上五年以下有期徒刑，得
  併科三千元以下罰金。
  前二項之未遂犯罰之。
